---
title: "capR 快速上手"
subtitle: "把 R 对象变成可安全交给 AI 的证据包"
author: "capR contributors"
output:
  rmarkdown::html_vignette:
    toc: true
    toc_depth: 3
    number_sections: true
vignette: >
  %\VignetteIndexEntry{capR 快速上手}
  %\VignetteEngine{knitr::rmarkdown}
  %\VignetteEncoding{UTF-8}
---

```{r setup, include=FALSE}
knitr::opts_chunk$set(
  collapse = TRUE,
  comment = "#>",
  fig.width = 7
)
```

## capR 是什么 {-}

可以把 capR 理解成一个 **"R 对象 -> 可安全交给 AI 的证据包" 编译器**。
它本身不调用 OpenAI、Claude 或其他模型，而是负责把 R 对象在预算约束下编译成
受控文本 (Digest)，并校验模型返回的字段引用是否可信：

```text
R 对象
  ↓ 受预算约束的 Digest
  ↓ 交给模型阅读
  ↓ 模型返回带字段引用的结构化响应
  ↓ capR 校验证据引用
  ↓ Gate 决定是否允许读取更多字段
  ↓ 生成 Patch，扩充原始 Digest
```

capR v1.0 的稳定范围是 **CAP-Digest v1.0 L0–L3 的 table source family**，
正式支持 `data.frame`，并可选支持 `tbl_df` 与 `data.table` 宿主表示。

> 本文档所有代码块都可以在已安装 capR 的 R 会话中直接运行。下面我们在文档内
> 用 `stopifnot()` 做最小断言，让 knit 时就能看到结果是否正确。

## 准备

capR v1.0.0 要求 R >= 4.1.0，核心依赖为 `digest` 和 `jsonlite`。
GitHub Release 是 v1.0 的正式发布渠道，目前不是 CRAN 包：

```r
install.packages("pak")
pak::pak("xiayh0107/capR@capR-v1.0.0")
```

加载：

```{r}
library(capR)

# 确认 vendored CAP-Digest 资源就绪
cap_vendor_info()
cap_verify_vendor()$ok
```

## 最简单的使用：把 data.frame 变成 Digest

```{r}
orders <- data.frame(
  order_id = c("A001", "A002"),
  amount = c(12.5, 19),
  api_token = c("sk_test_123", "sk_test_456"),
  check.names = FALSE
)

digest <- cap_digest(
  orders,
  budget = 500,
  label = "orders"
)
```

查看概览：

```{r}
print(digest)
```

查看真正交给模型的受控文本：

```{r}
cat(digest$text)
```

查看结构化摘要：

```{r}
str(summary(digest))
```

### 敏感字段会被自动遮罩

`api_token` 属于敏感字段名，其值在渲染前会被遮罩，**不会**以原文进入 `digest$text`：

```{r}
stopifnot(
  !grepl("sk_test_123", digest$text, fixed = TRUE),
  !grepl("sk_test_456", digest$text, fixed = TRUE)
)
```

## Digest 里有什么

```{r}
names(digest)
```

重要部分：

| 元素 | 含义 |
| --- | --- |
| `text` | 给模型阅读的受控文本 |
| `manifest` | 机器可读的字段清单与执行证据 |
| `source` | SourceRef（来源描述） |
| `fingerprint` | 源对象的新鲜度锚点 |
| `catalog` | FieldCatalog（字段目录） |
| `plan` | 哪些字段被选择 / 拒绝及原因 |
| `caveats` | 渲染时产生的告警（如脱敏） |
| `provenance` | capR adapter 解析信息 |
| `adapter_pin` | 后续 follow-up 必须继续使用的 adapter 身份 |

### 查看已选择字段

```{r}
selected_fields <- vapply(
  Filter(
    function(row) isTRUE(row$selected),
    digest$manifest$fields
  ),
  `[[`,
  character(1),
  "fieldId"
)
selected_fields
```

### 查看未选择字段及原因

capR 不只记录"模型看到了什么"，还记录"模型没有看到什么，以及为什么没有看到"：

```{r}
rejected <- Filter(
  function(row) !isTRUE(row$selected),
  digest$manifest$fields
)

lapply(rejected, function(row) {
  list(
    field_id = row$fieldId,
    reason = row$rejectedReason,
    timing = row$timing,
    estimated_cost = row$estimatedCost
  )
})
```

## 用 question 调整字段选择

可以把当前任务告诉 planner，用于确定性的 intent adjustment：
不会让模型直接访问对象，也不会绕过 policy。

```{r}
digest_q <- cap_digest(
  orders,
  question = "判断表格结构、字段类型和是否存在敏感信息",
  budget = 500,
  label = "orders"
)
```

`question` 会传入 planner，字段候选的 `intentAdjustment` 会记录在 plan 中：

> 下面的 `artifact$plan` 用于诊断和解释本次选择，不属于 v1.0
> 公共 API 的兼容性承诺。生产代码应优先依赖公开函数和 canonical artifacts。

```{r}
lapply(digest_q$artifact$plan$candidates, function(x) {
  x[c(
    "fieldId", "level", "selected",
    "rejectedReason", "estimatedCost", "intentAdjustment"
  )]
})
```

## 接入模型：校验结构化响应

capR 与模型供应商解耦。你只需要把 `digest$text` 发给你的模型客户端，
并要求模型返回如下结构（R list 形式）：

```{r}
response <- list(
  claims = list(
    list(
      id = "claim-1",
      text = "The table has two rows and three columns.",
      evidence = list("f1:table@shape#base")
    )
  ),
  evidence = list(),
  warnings = list(),
  requests = list()
)
```

然后校验：

```{r}
validation <- cap_validate_response(digest, response)

validation$ok
validation$errors
```

capR 会检查：顶层结构是否正确、claim 是否含 `id/text/evidence`、
evidence field ID 是否存在、是否是 selected field、是否真的出现在 digest text 中、
request field 是否存在。

> `response` 可以是 R list、JSON 字符串或 JSON 文件路径。
> `cap_validate_response()` 返回 `cap.validation_result.v1`，并明确区分
> unknown / rejected / missing-from-text evidence。

### 一次会拒绝证据的校验演示

下面引用一个**未被 selected** 的字段，校验会失败并给出明确原因：

```{r}
bad_response <- list(
  claims = list(
    list(
      id = "claim-bad",
      text = "I can see sample rows.",
      evidence = list("f1:table@sample#k10")  # interactive, not selected
    )
  ),
  evidence = list(),
  warnings = list(),
  requests = list()
)

bad_validation <- cap_validate_response(digest, bad_response)
bad_validation$ok
bad_validation$errors
```

## Follow-up：模型请求更多字段

初始 Digest 不会把所有内容都发给模型。例如 sample rows 通常是 `interactive`
字段，需要模型请求、再经过 Gate。

### 第一步：设置 follow-up policy

```{r}
policy <- cap_policy(
  max_budget = 800,
  max_followup_budget = 300,
  allow_exec = c("local_cheap", "local_scan"),
  allow_followup = TRUE
)
print(policy)
```

默认 policy：远程访问、凭据访问、structural fallback 默认关闭，
未知和 unsafe execution 默认拒绝。

### 第二步：创建初始 Digest

```{r}
digest_f <- cap_digest(
  orders,
  budget = 500,
  policy = policy,
  label = "orders"
)
```

### 第三步：模型请求 sample 字段

```{r}
response_f <- list(
  claims = list(
    list(
      id = "claim-1",
      text = "Two rows and three columns.",
      evidence = list("f1:table@shape#base")
    )
  ),
  evidence = list(),
  warnings = list(),
  requests = list(
    list(
      fieldId = "f1:table@sample#k10",
      level = 1L,
      budget = 300L,
      reason = "Need bounded sample rows."
    )
  )
)
```

### 第四步：校验模型响应

```{r}
validation_f <- cap_validate_response(digest_f, response_f, policy)
stopifnot(validation_f$ok)
validation_f$ok
```

### 第五步：Gate 决策

Gate 是纯决策步骤：**不读取额外数据，也不执行 extractor**。它会检查
validation 是否通过、follow-up 是否启用、source fingerprint 是否变化、
adapter pin 是否兼容、字段是否存在 / 是否已 selected / 是否 interactive、
level 是否有效、execution class 是否允许、follow-up 预算是否足够。

```{r}
gate <- cap_gate(digest_f, validation_f, policy)

gate$overallDecision
str(gate$requests, max.level = 3)
```

### 第六步：生成并应用 Patch

只有 gate approved 时，才用 `cap_patch()` 在受信任宿主代码里 materialize
获批字段，并重新检查 fingerprint 与 adapter pin：

```{r}
patch <- cap_patch(
  digest_f,
  gate,
  orders,
  policy = policy
)

extended_digest <- cap_apply_patch(digest_f, patch)

cat(extended_digest$text)
```

可以看到 `f1:table@sample#k10` 已被追加到受控文本中，且 `api_token` 的
sample 值仍然是遮罩后的。再断言一下：

```{r}
stopifnot(
  grepl('<field id="f1:table@sample#k10"', extended_digest$text, fixed = TRUE),
  !grepl("sk_test_123", extended_digest$text, fixed = TRUE),
  !grepl("sk_test_456", extended_digest$text, fixed = TRUE)
)
```

## 保存和重新加载工件

Digest 可以落盘成 canonical CAP artifacts，方便"R 会话生成 -> 另一个 Agent /
服务读取 -> 返回 response -> R 再做 validation/gate/patch"的跨进程协作。

```{r}
artifact_dir <- tempfile("cap-artifacts-orders")
cap_write_artifacts(digest_f, artifact_dir)

list.files(artifact_dir)
```

通常会有四个文件：`digest.txt`、`digest.json`、`manifest.json` 三个 canonical
CAP artifacts，以及 `resolution.capr.json` 这个可选 capR sidecar
（不会嵌入关闭的 CAP schema）。

重新加载并核对一致性：

```{r}
reloaded <- cap_read_artifacts(artifact_dir)

stopifnot(
  identical(reloaded$text, digest_f$text),
  identical(
    capr_canonical_json(reloaded$manifest),
    capr_canonical_json(digest_f$manifest)
  )
)
identical(reloaded$text, digest_f$text)
```

## 验证安装和稳定合规路径

运行完整离线 fixtures，确认 vendored CAP-Digest 资源与本包实现一致：

```{r}
report <- cap_run_fixtures()

report$ok
report$level
vapply(report$checks, `[[`, logical(1), "ok")
```

正式稳定安装预期：

```{r}
stopifnot(
  report$ok,
  report$level == 3L
)
```

## 命令行使用

capR 还附带一个 `exec/capr` CLI 脚本，可在不打开 R 会话的情况下生成 Digest、
校验响应、运行 fixtures。先找到脚本路径：

```{r}
capr_path <- system.file("exec", "capr", package = "capR")
stopifnot(file.exists(capr_path))
capr_path
```

常见用法（这里仅作展示，不在 vignette 里真正调用 shell）：

```sh
# 帮助
Rscript /path/to/capr help

# 从 CSV 生成 Digest
Rscript /path/to/capr digest \
  --input orders.csv --output artifacts --label orders --budget 500

# 校验模型 JSON
Rscript /path/to/capr validate-response \
  --digest artifacts --response response.json --output validation

# 运行完整 fixture suite
Rscript /path/to/capr run-fixtures --output capr-conformance.json
```

CLI 还支持 `gate`、`patch`、`inspect`、`version`。它只接受 CSV 和 JSON，
**不执行 R 源代码、不反序列化任意 R 对象、不开启 fallback、不访问远程或凭据**。

## 最推荐的实际使用模式

对于一个 R 科研 / 数据分析 Agent，建议采用下面这条流水线：

```text
1. 用户在 R 中产生对象
2. cap_digest(object, question, budget)
3. 只把 digest$text 发给模型
4. 模型返回 claims + evidence + warnings + requests
5. cap_validate_response()
6. 若模型请求更多字段：cap_gate()
7. 只有 gate approved：cap_patch()
8. cap_apply_patch()
9. 再把扩充后的 digest 交给模型
10. 保存 digest / manifest / validation / gate / patch
```

这与"把整个 R 对象 dump 给模型"有本质区别：

- 模型只能看到已披露字段；
- 每个结论可以引用 field ID；
- 未披露字段不能被当作证据；
- 模型只能请求，不能自行调用 extractor；
- 敏感值先脱敏再渲染；
- follow-up 会检查预算、fingerprint 和 adapter pin；
- 整个过程可以写成可审计工件。

最适合先落地的第一个真实应用，是把 capR 接到现有 R 分析助手中：
**先生成 Digest，再让模型基于 Digest 写解释或提出下一步分析建议，
而不是让模型直接读取完整对象。**

### 延伸阅读

- `vignette("advanced-table-workflow", package = "capR")`：混合类型多中心测序质控的
  两轮证据披露、脱敏、转义、Gate、Patch 与 artifact 回读。
- `vignette("tidy-ggplot-workflow", package = "capR")`：同一张 tibble 在普通、分组与
  ggplot 对象中的默认解析、显式 experimental adapters 与 claim 边界。
- `vignette("nested-object-workflow", package = "capR")` 至 `vignette("live-object-workflow", package = "capR")`：
  十类复杂对象各自的 Agent 情景教程；每篇都演示多轮 Digest、请求校验、Gate 和用户授权后的下一轮回答。
- `vignette("getting-started", package = "capR")`：最小入门路径。
- `vignette("response-followup", package = "capR")`：响应校验与 follow-up 细节。
- `vignette("artifact-io", package = "capR")`：canonical artifacts 的保存与读取。
- `vignette("cli-use", package = "capR")`：CLI 的完整命令说明。
- `vignette("table-conformance", package = "capR")`：稳定合规范围与证据。
