---
title: "capR 情景化复杂对象：Relational"
subtitle: "在拿到数据库凭据前，先审查表、键和完整性关系"
author: "capR contributors"
output:
  rmarkdown::html_vignette:
    toc: true
    toc_depth: 3
    number_sections: true
vignette: >
  %\VignetteIndexEntry{capR 情景化复杂对象：Relational}
  %\VignetteEngine{knitr::rmarkdown}
  %\VignetteEncoding{UTF-8}
---

```{r setup, include=FALSE}
knitr::opts_chunk$set(collapse = TRUE, comment = "#>")
options(width = 110)
library(capR)

assert_descriptor <- function(digest, source_type) {
  selected <- vapply(
    Filter(function(field) isTRUE(field$selected), digest$manifest$fields),
    `[[`, character(1), "fieldId"
  )
  expected <- paste0("f1:", source_type, "@",
                     c("overview", "structure", "semantics"), "#compact")
  stopifnot(identical(digest$source$sourceType, source_type),
            identical(sort(selected), sort(expected)),
            identical(digest$adapter$metadata$maturity, "experimental"),
            identical(digest$adapter$metadata$conformance_claim, "none"))
  digest
}

agent_policy <- cap_policy(
  max_budget = 800,
  max_followup_budget = 300,
  allow_exec = "local_cheap",
  allow_followup = TRUE
)

selected_field_ids <- function(digest) {
  vapply(
    Filter(function(field) isTRUE(field$selected), digest$manifest$fields),
    `[[`, character(1), "fieldId"
  )
}

run_agent_turn <- function(digest, response) {
  validation <- cap_validate_response(digest, response, policy = agent_policy)
  gate <- cap_gate(digest, validation, policy = agent_policy)
  list(validation = validation, gate = gate)
}
```

## 情景：数据仓库评审不能先连生产库

你要评审一个临床随访数据仓库的 schema。评审人需要确认“访视是否通过患者键关联、
结果表是否通过样本键关联”，但还没有必要取得生产 DBI connection，更不能把患者编号
和记录值放进 Digest。此时目标是关系图，不是查询结果。

## 声明 schema，而不是装载表

```{r create-schema}
warehouse_schema <- cap_db_schema(
  tables = list(
    subjects = c(subject_key = "integer", site_code = "text"),
    visits = c(visit_key = "integer", subject_key = "integer", visit_date = "date"),
    assays = c(assay_key = "integer", visit_key = "integer", result = "double")
  ),
  primary_keys = list(
    subjects = "subject_key",
    visits = "visit_key",
    assays = "assay_key"
  ),
  foreign_keys = list(
    list(from_table = "visits", from_columns = "subject_key",
         to_table = "subjects", to_columns = "subject_key"),
    list(from_table = "assays", from_columns = "visit_key",
         to_table = "visits", to_columns = "visit_key")
  )
)

data.frame(
  relation = c("visits -> subjects", "assays -> visits"),
  purpose = c("retain subject identity boundary", "retain visit-to-assay alignment")
)
```

`cap_db_schema()` 是内存中的声明构造器；它不接受连接、不检查行、不打开网络，也不
验证数据库里的实际 referential integrity。

## 生成关系证据

```{r relational-digest}
schema_digest <- assert_descriptor(
  cap_digest(warehouse_schema, adapter = cap_relational_adapter(), budget = 900,
             label = "clinical warehouse schema"),
  "relational"
)

stopifnot(
  grepl("subject_key", schema_digest$text, fixed = TRUE),
  grepl("foreign", schema_digest$text, ignore.case = TRUE),
  grepl('"table_values_included": false', schema_digest$text, fixed = TRUE)
)

data.frame(
  disclosed = c("table names", "column/type schema", "PK/FK declarations", "row values"),
  result = c(TRUE, TRUE, TRUE, FALSE)
)
```

列名和 key 定义属于 metadata，所以它们仍可能暴露业务语义。不要把真实 subject ID、
邮箱或 access token 写进 schema 名称。若拿到 `dm` 或 `MultiAssayExperiment`，显式
选择 relational adapter 仍然只保留关系与对齐 metadata；它不是一次 join。

## 连续 Agent 会话：先问“有哪些实体”，再问“关系是否足够”

在真实数据仓库里，agent 不应第一轮就获得 DBI connection。下面模拟一个 agent 先看
table 数量，再请求 key/schema；Gate 会把请求解释为“当前 descriptor 不支持隐式
follow-up”，宿主随后按用户授权重新生成完整 schema Digest。

```{r relational-agent-turn-0}
agent_digest_0 <- cap_digest(
  warehouse_schema,
  question = "先判断这个仓库包含多少实体，不连接生产数据库。",
  adapter = cap_relational_adapter(),
  budget = 150,
  policy = agent_policy,
  label = "agent turn 0: relational overview"
)
stopifnot(identical(selected_field_ids(agent_digest_0),
                    "f1:relational@overview#compact"))

agent_response_1 <- list(
  claims = list(list(
    id = "entities",
    text = "这是一个 relational schema；我需要 key 定义才能判断 join 风险。",
    evidence = list("f1:relational@overview#compact")
  )),
  evidence = list(), warnings = list(),
  requests = list(list(
    fieldId = "f1:relational@structure#compact",
    level = 1L, budget = 240L,
    reason = "请给出表、列和主外键的有界 schema。"
  ))
)
turn_1 <- run_agent_turn(agent_digest_0, agent_response_1)
stopifnot(turn_1$validation$ok,
          identical(turn_1$gate$requests[[1]]$decision, "not_available"))
```

```{r relational-agent-turn-2}
agent_digest_2 <- cap_digest(
  warehouse_schema,
  question = "用户批准查看声明式关系，但仍不允许连接或查询数据库。",
  adapter = cap_relational_adapter(), budget = 800, policy = agent_policy,
  label = "agent turn 2: relational keys"
)
agent_response_2 <- list(
  claims = list(list(
    id = "join-safety",
    text = "可以审查 subjects、visits 和 assays 的 key 链；没有任何行值或连接。",
    evidence = list("f1:relational@structure#compact",
                    "f1:relational@semantics#compact")
  )),
  evidence = list(), warnings = list(), requests = list()
)
turn_2 <- run_agent_turn(agent_digest_2, agent_response_2)
stopifnot(turn_2$validation$ok,
          identical(agent_digest_0$fingerprint, agent_digest_2$fingerprint))

data.frame(
  turn = c(0L, 1L, 2L),
  agent_action = c("count entities", "request PK/FK", "review join boundary"),
  capR_decision = c("overview selected", "not_available", "fresh schema selected"),
  database_contacted = FALSE
)
```

这不是把 request 伪装成 SQL 权限。若后续 agent 真要读取一行数据，应换成有明确
`remote_query` policy、预算和 Patch contract 的流程；本篇的 relational adapter 永远
只描述关系声明。

## 情景决策

| 需求 | 做法 |
| --- | --- |
| 先审查实体和键 | `cap_db_schema()` + `cap_relational_adapter()` |
| 读取真实行或执行 SQL | 单独设计 query policy，不使用此 metadata-only adapter |
| 需要 assay/sample-map 对齐 | 保留 relational 关系，不把它摊平成一张表 |
| 仅需普通表 shape | 使用 stable table adapter |

更多边界见[复杂对象边界矩阵](../docs/adapters/complex-object-families.md)。
