---
title: "capR 情景化复杂对象：Temporal"
subtitle: "传感器交接时先确认时间轴契约，再讨论观测值"
author: "capR contributors"
output:
  rmarkdown::html_vignette:
    toc: true
    toc_depth: 3
    number_sections: true
vignette: >
  %\VignetteIndexEntry{capR 情景化复杂对象：Temporal}
  %\VignetteEngine{knitr::rmarkdown}
  %\VignetteEncoding{UTF-8}
---

```{r setup, include=FALSE}
knitr::opts_chunk$set(collapse = TRUE, comment = "#>")
options(width = 110)
library(capR)

assert_descriptor <- function(digest, source_type) {
  selected <- vapply(
    Filter(function(field) isTRUE(field$selected), digest$manifest$fields),
    `[[`, character(1), "fieldId"
  )
  expected <- paste0("f1:", source_type, "@",
                     c("overview", "structure", "semantics"), "#compact")
  stopifnot(identical(digest$source$sourceType, source_type),
            identical(sort(selected), sort(expected)),
            identical(digest$adapter$metadata$maturity, "experimental"))
  digest
}

agent_policy <- cap_policy(
  max_budget = 800,
  max_followup_budget = 300,
  allow_exec = "local_cheap",
  allow_followup = TRUE
)

selected_field_ids <- function(digest) {
  vapply(
    Filter(function(field) isTRUE(field$selected), digest$manifest$fields),
    `[[`, character(1), "fieldId"
  )
}

run_agent_turn <- function(digest, response) {
  validation <- cap_validate_response(digest, response, policy = agent_policy)
  gate <- cap_gate(digest, validation, policy = agent_policy)
  list(validation = validation, gate = gate)
}
```

## 情景：工厂把季度传感器交给统计团队

统计团队刚接到一条设备传感器序列。第一轮审查只需要判断它是不是四季度一组、共有
多少个观测、是否可以按 regular time series 处理；原始读数仍受合同和隐私策略约束。
如果时间轴契约不明确，后续的季节分解和窗口聚合都可能错位。

## 用 `ts` 表达采样契约

```{r create-series}
sensor_series <- stats::ts(
  c(12.7, 12.9, 13.1, 13.0, 13.5, 13.8, 14.0, 14.2),
  start = c(2025, 1),
  frequency = 4
)

data.frame(
  observations = length(sensor_series),
  series = if (is.null(dim(sensor_series))) 1L else ncol(sensor_series),
  frequency = frequency(sensor_series),
  local_value_previewed = FALSE
)
```

## 披露时间语义，不披露读数

```{r temporal-digest}
temporal_digest <- assert_descriptor(
  cap_digest(sensor_series, adapter = cap_temporal_adapter(), budget = 800,
             label = "quarterly sensor series"),
  "temporal"
)

stopifnot(
  grepl('"frequency": 4', temporal_digest$text, fixed = TRUE),
  grepl('"regular": true', temporal_digest$text, fixed = TRUE),
  grepl('"payload_values_included": false', temporal_digest$text, fixed = TRUE),
  !grepl("12.7", temporal_digest$text, fixed = TRUE)
)

data.frame(
  evidence = c("observation count", "frequency", "regularity", "index values", "payload values"),
  included = c(TRUE, TRUE, TRUE, FALSE, FALSE)
)
```

对 `zoo`、`xts` 和 `tbl_ts`，adapter 会保留 host、series/column schema 和维度，但不会
从 index 值自行推断 regularity；未知就明确写成未知，而不是猜测。需要真实时间戳或
窗口内观测值时，应走另一个有预算的披露流程。

## 连续 Agent 会话：把“频率问题”和“异常值问题”分开

一个时间序列 agent 通常会连续问两件不同的事：先问采样契约，再问具体异常。capR
允许第一问基于 overview 开始，但不会因为第二问就自动把 index 或观测值放进上下文。

```{r temporal-agent-turn-0}
agent_digest_0 <- cap_digest(
  sensor_series,
  question = "先判断这条传感器是否有固定季度频率。",
  adapter = cap_temporal_adapter(), budget = 150, policy = agent_policy,
  label = "agent turn 0: temporal overview"
)
stopifnot(identical(selected_field_ids(agent_digest_0),
                    "f1:temporal@overview#compact"))

agent_response_1 <- list(
  claims = list(list(
    id = "series-size",
    text = "这是一个时间序列；还需要 frequency/regularity 才能选择窗口算法。",
    evidence = list("f1:temporal@overview#compact")
  )),
  evidence = list(), warnings = list(),
  requests = list(list(
    fieldId = "f1:temporal@semantics#compact",
    level = 1L, budget = 220L,
    reason = "请提供 frequency、regularity 和 payload omission 状态。"
  ))
)
turn_1 <- run_agent_turn(agent_digest_0, agent_response_1)
stopifnot(turn_1$validation$ok,
          identical(turn_1$gate$requests[[1]]$decision, "not_available"))
```

```{r temporal-agent-turn-2}
agent_digest_2 <- cap_digest(
  sensor_series,
  question = "用户批准时间语义，但不批准 index 或观测值。",
  adapter = cap_temporal_adapter(), budget = 800, policy = agent_policy,
  label = "agent turn 2: temporal cadence"
)
agent_response_2 <- list(
  claims = list(list(
    id = "cadence",
    text = "可以按固定季度频率处理；具体哪一期异常仍需另行授权。",
    evidence = list("f1:temporal@structure#compact",
                    "f1:temporal@semantics#compact")
  )),
  evidence = list(), warnings = list(), requests = list()
)
turn_2 <- run_agent_turn(agent_digest_2, agent_response_2)
stopifnot(turn_2$validation$ok,
          identical(agent_digest_0$fingerprint, agent_digest_2$fingerprint))

data.frame(
  speaker = c("agent", "capR Gate", "user/host", "agent"),
  decision = c("ask cadence", "deny implicit index follow-up", "approve time metadata", "choose quarterly window"),
  observation_values_read = FALSE
)
```

因此 agent 可以继续对话，但不能把“请求某一期读数”说成“已经发现异常”。需要值级
分析时，应另建受控的 temporal sample adapter，而不是放宽当前 metadata contract。

## 情景决策

| 问题 | Temporal Digest 的回答 |
| --- | --- |
| 能否按固定频率分组 | base `ts` 的 `frequency`/`regular` |
| 一共有多少观测 | observation/series count |
| 哪一天发生了异常 | 不能，index 和 payload 都不披露 |
| irregular index 是否真的规则 | 非 `ts` host 保持 unknown |

Temporal 与 Array 的区别在于它保留 observation 与时间索引之间的语义；完整选择地图
见[复杂对象全景](complex-object-workflow.Rmd)。
