---
title: "capR 情景化复杂对象：Visual"
subtitle: "仪表盘发布前检查图层声明，不执行浏览器、JavaScript 或绘图"
author: "capR contributors"
output:
  rmarkdown::html_vignette:
    toc: true
    toc_depth: 3
    number_sections: true
vignette: >
  %\VignetteIndexEntry{capR 情景化复杂对象：Visual}
  %\VignetteEngine{knitr::rmarkdown}
  %\VignetteEncoding{UTF-8}
---

```{r setup, include=FALSE}
knitr::opts_chunk$set(collapse = TRUE, comment = "#>")
options(width = 110)
library(capR)

assert_descriptor <- function(digest, source_type) {
  selected <- vapply(
    Filter(function(field) isTRUE(field$selected), digest$manifest$fields),
    `[[`, character(1), "fieldId"
  )
  expected <- paste0("f1:", source_type, "@",
                     c("overview", "structure", "semantics"), "#compact")
  stopifnot(identical(digest$source$sourceType, source_type),
            identical(sort(selected), sort(expected)),
            identical(digest$adapter$metadata$maturity, "experimental"))
  digest
}

agent_policy <- cap_policy(
  max_budget = 800,
  max_followup_budget = 300,
  allow_exec = "local_cheap",
  allow_followup = TRUE
)

selected_field_ids <- function(digest) {
  vapply(
    Filter(function(field) isTRUE(field$selected), digest$manifest$fields),
    `[[`, character(1), "fieldId"
  )
}

run_agent_turn <- function(digest, response) {
  validation <- cap_validate_response(digest, response, policy = agent_policy)
  gate <- cap_gate(digest, validation, policy = agent_policy)
  list(validation = validation, gate = gate)
}
```

## 情景：公共 dashboard 需要先过结构审查

一个 dashboard 图对象可能包含数据、mapping、多个 layer、theme、grob 或 JavaScript
依赖。发布前的安全审查只想知道“这是哪种视觉对象、包含多少子组件、是否会调用外部
runtime”，不应该为了看结构就 build、draw 或打开浏览器。

## 构造一个带敏感标题的视觉对象

```{r create-visual}
if (requireNamespace("ggplot2", quietly = TRUE)) {
  dashboard_plot <- ggplot2::ggplot(
    data.frame(day = 1:3, signal = c(2, 3, 4)),
    ggplot2::aes(day, signal)
  ) +
    ggplot2::geom_line() +
    ggplot2::labs(title = "DASHBOARD_SECRET_TITLE")
  visual_kind <- "ggplot"
} else {
  dashboard_plot <- grid::textGrob("DASHBOARD_SECRET_TITLE")
  visual_kind <- "grob"
}

data.frame(kind = visual_kind, rendering_requested = FALSE)
```

## 只描述可重绘声明

```{r visual-digest}
visual_digest <- assert_descriptor(
  cap_digest(dashboard_plot, adapter = cap_visual_adapter(), budget = 900,
             label = "dashboard release review"),
  "plot"
)

stopifnot(
  !grepl("DASHBOARD_SECRET_TITLE", visual_digest$text, fixed = TRUE),
  grepl('"rendered": false', visual_digest$text, fixed = TRUE),
  !grepl('"built": true', visual_digest$text, fixed = TRUE),
  !grepl('"javascript_executed": true', visual_digest$text, fixed = TRUE)
)

data.frame(
  evidence = c("object/layer classes", "component schema", "title text", "pixels", "JavaScript/browser"),
  included = c(TRUE, TRUE, FALSE, FALSE, FALSE)
)
```

如果真正需要 ggplot 专属的四字段 `data_schema`、`mapping`、`layers`，请改用
`cap_ggplot_adapter()`；本篇的 `cap_visual_adapter()` 使用十类对象共享的三字段
contract，并覆盖 grob、gtable、patchwork 和 htmlwidget。

## 连续 Agent 会话：从图层审查到“不要打开浏览器”

dashboard agent 可以先问“这是几层图、有没有外部依赖”，然后很容易继续问“请把图
渲染出来”。下面的第二个 request 会被 Gate 拦住；用户如果只批准 metadata，就重新
生成完整 descriptor，让 agent 做发布前判断，而不是执行 draw/render。

```{r visual-agent-session}
agent_digest_0 <- cap_digest(
  dashboard_plot,
  question = "先判断图对象类型和规模，不渲染浏览器或 JavaScript。",
  adapter = cap_visual_adapter(), budget = 150, policy = agent_policy,
  label = "agent turn 0: visual overview"
)
stopifnot(identical(selected_field_ids(agent_digest_0),
                    "f1:plot@overview#compact"))

agent_response_1 <- list(
  claims = list(list(
    id = "visual-kind",
    text = "这是一个可声明的视觉对象；需要 layer/schema 才能做发布审查。",
    evidence = list("f1:plot@overview#compact")
  )),
  evidence = list(), warnings = list(),
  requests = list(list(
    fieldId = "f1:plot@structure#compact", level = 1L, budget = 240L,
    reason = "请提供 layer/component schema，但不要 build、draw 或打开浏览器。"
  ))
)
turn_1 <- run_agent_turn(agent_digest_0, agent_response_1)
stopifnot(turn_1$validation$ok,
          identical(turn_1$gate$requests[[1]]$decision, "not_available"))
```

```{r visual-agent-turn-2}
agent_digest_2 <- cap_digest(
  dashboard_plot,
  question = "用户批准视觉 schema，但不批准像素、JavaScript 或浏览器执行。",
  adapter = cap_visual_adapter(), budget = 800, policy = agent_policy,
  label = "agent turn 2: visual schema"
)
agent_response_2 <- list(
  claims = list(list(
    id = "release-check",
    text = "可以检查 layer/geom/schema；发布前仍需要单独的 render policy。",
    evidence = list("f1:plot@structure#compact",
                    "f1:plot@semantics#compact")
  )),
  evidence = list(), warnings = list(), requests = list()
)
turn_2 <- run_agent_turn(agent_digest_2, agent_response_2)
stopifnot(turn_2$validation$ok,
          identical(agent_digest_0$fingerprint, agent_digest_2$fingerprint))

data.frame(
  speaker = c("agent", "capR Gate", "user/host", "agent"),
  action = c("ask for layer schema", "deny render request", "approve metadata only", "make release checklist"),
  browser_opened = FALSE,
  javascript_executed = FALSE
)
```

这正是 visual adapter 与渲染系统的分界：agent 可以持续询问“下一步审查什么”，但
capR 不会把一段自然语言自动变成浏览器执行。

## 情景决策

| 现场问题 | 选择 |
| --- | --- |
| 发布前审查层数、组件和依赖 | `cap_visual_adapter()` |
| 需要 ggplot 四字段声明 | `cap_ggplot_adapter()` |
| 需要最终图像或浏览器截图 | 另设 render policy，不能把本 adapter 当像素 hash |
| layer data 是函数或 hook | 保持不求值，另行审查执行权限 |

视觉 Digest 不能证明最终像素、统计变换结果或浏览器安全；更多边界见
[复杂对象边界矩阵](../docs/adapters/complex-object-families.md)。
